臺灣高等法院民事判決
109年度上易字第1357號
上  訴  人  黃瑩潔    


訴訟代理人  魏憶龍律師
            何謹言律師
複  代理人  黃乃芙律師
被  上訴人  張瑋騰  
訴訟代理人  蔡聰明律師
複  代理人  黃奕彰律師
上列當事人間請求損害賠償事件，上訴人對於中華民國109年7月
21日臺灣基隆地方法院108年度訴字第288號第一審判決提起上訴
，並為訴之追加，被上訴人提起附帶上訴，本院於111年11月9日
言詞辯論終結，判決如下：
    主      文
一、原判決關於駁回上訴人後開第二項之訴部分，及該部分假執
    行之聲請，暨訴訟費用之裁判（除確定部分外）均廢棄。
二、被上訴人再給付上訴人新臺幣參拾萬元，及自民國一Ｏ八年
    六月二十七日起至清償日止，按年息百分之五計算之利息。
三、上訴人其餘上訴駁回。
四、被上訴人附帶上訴駁回。
五、被上訴人應給付上訴人新臺幣肆拾參萬玖仟壹佰玖拾參元，
    及自民國一一Ｏ年一月一日起至清償日止，按年息百分之五
    計算之利息。
六、其餘追加之訴駁回。　　
七、第一、二審（除確定部分外）訴訟費用，關於上訴部分，由
    被上訴人負擔百分之八，餘由上訴人負擔。關於附帶上訴部
    分，由被上訴人負擔。關於追加之訴部分，由被上訴人負擔
    百分之五十五，餘由上訴人負擔。
八、本判決第二、五項所命給付部分，於上訴人依序以新臺幣壹
    拾萬元、壹拾伍萬元分別供擔保後均得假執行，但被上訴人
    如依序以新臺幣參拾萬元、肆拾參萬玖仟壹佰玖拾參元分別
    預供擔保後，均得免為假執行。
九、其餘追加之訴假執行之聲請駁回。
    事實及理由
壹、程序方面：
    按在第二審為訴之變更或追加，非經他造同意，不得為之，
    但請求之基礎事實同一者、減縮應受判決事項之聲明者，不
    在此限，民事訴訟法第446條第1項但書、第255條第1項第2
    款、第3款分別定有明文。查上訴人即附帶被上訴人黃瑩潔
    （下稱黃瑩潔）在原審主張被上訴人即附帶上訴人張瑋騰（
    下稱張瑋騰）對伊為家暴侵權行為，致其受有醫療費用、不
    能工作損失、非財產上損害合計新臺幣（下同）500萬元之
    損害，依民法侵權行為法律關係，請求張瑋騰如數賠償其損
    害。上訴後，黃瑩潔追加請求張瑋騰賠償醫療費用80萬元。
    核黃瑩潔上開追加請求部分，係基於侵權行為損害賠償之同
    一基礎事實為訴之追加，尚屬無礙，應予准許。
貳、實體方面：
一、黃瑩潔主張：兩造自念大學時起交往，於民國101年共赴美
    國留學，並在美國結婚（按2人在我國未辦理結婚登記），
    惟張瑋騰於102年至108年1月間，先後對伊為如本判決附表
    （下稱附表）編號1至16所示家庭暴力侵權行為，侵害伊之
    身體及精神健康權，造成伊精神上痛苦不堪，因而罹患創傷
    後壓力症候群、恐慌症等疾病（下稱系爭疾病），受有醫療
    費用新臺幣（下同）20萬元、107年10月起迄今不能工作之
    損失300萬元、非財產上損害100萬元，合計420萬元之損害
    ，爰依民法第184條第1項前段、第195條第1項、第193條第1
    項、第18條規定，求為命張瑋騰如數給付上開金額，及自起
    訴狀繕本送達翌日起至清償日止，按法定利率計算遲延利息
    之判決（原審就此判命張瑋騰給付30萬元，及自108年6月27
    日起算之法定遲延利息，並為准免假執行之宣告，而駁回黃
    瑩潔其餘請求。黃瑩潔就其敗訴之醫療費用20萬、不能工作
    損失300萬元、非財產上損害70萬元，合計390萬元部分提起
    上訴。其餘未繫屬本院部分，不予贅述）。黃瑩潔提起上訴
    後，並為訴之追加，以伊另受有醫療費用損失80萬元（含11
    1年7月27日前已支出之醫療費用及一部請求將來醫療費用6
    萬1,604元），依民法侵權行為法律關係，追加請求張瑋騰
    如數給付上開金額等情。上訴及追加聲明：㈠原判決關於駁
    回後開第二項之訴部分廢棄。㈡張瑋騰應再給付黃瑩潔390萬
    元，及自起訴狀繕本送達翌日起至清償日止，按年息5％計算
    之利息。㈢張瑋騰應給付黃瑩潔80萬元，及自民事擴張上訴
    聲明狀繕本送達翌日起至清償日止，按年息5％計算之利息。
    ㈣願供擔保，請准宣告假執行。並對張瑋騰之附帶上訴答辯
    聲明：附帶上訴駁回。
二、張瑋騰則以：兩造在美國同居期間，因課業、生活、經濟等
    壓力而產生各種摩擦，非可單純歸咎於伊，伊並未毆打或將
    自身壓力發洩在黃瑩潔身上，黃瑩潔罹患創傷後壓力症候群
    與伊之行為間不具有相當因果關係。縱認黃瑩潔得請求伊賠
    償，然請求賠償醫療費用（含心理諮商費）部分均無必要性
    。有關不能工作損失部分，黃瑩潔未舉證其罹患創傷後壓力
    症候群已達無法工作之程度，其亦未在美國就業，自不得為
    此部分請求。有關非財產上損害部分，黃瑩潔未盡舉證責任
    證明所受損害。況黃瑩潔於106年2月20日即經臺北市立萬芳
    醫院（下稱萬芳醫院）診斷罹患廣泛性焦慮症，卻於108年5
    月27日始提起本件訴訟，依民法第197條第1項規定，其侵權
    行為損害賠償請求權已罹於2年時效而消滅等語，資為抗辯
    。附帶上訴聲明：㈠原判決不利於張瑋騰部分廢棄。㈡上開廢
    棄部分，黃瑩潔在第一審之訴駁回。答辯聲明：㈠上訴及追
    加之訴均駁回。㈡如受不利判決，願供擔保，請准宣告免為
    假執行。
三、兩造不爭執事項（見本院卷二第425頁，並由本院依相關卷
    證為部分文字修正）：
  ㈠兩造於大學時認識成為情侶，嗣一同前往美國留學，並在美
    國登記結婚。
  ㈡兩造在美國期間有因課業、生活、經濟等壓力，相處上多有
    摩擦，發生幾次言語及肢體上暴力，張瑋騰事後深感後悔，
    曾於106年5月28日簽立切結書（下稱系爭切結書）。
  ㈢黃瑩潔於107年3月間，因小腿骨折而自美國返回臺灣就醫。
  ㈣黃瑩潔曾於107年10月間起，在臺北市家庭暴力暨性侵害防治
    中心（下稱北市家暴中心）接受心理諮商。
  ㈤黃瑩潔前於108年8月間，以張瑋騰於同年1月間多次前往其住
    所長按門鈴、大聲喧鬧，致其與家人心生畏懼為由，向臺灣
    臺北地方法院（下稱臺北地院）聲請通常保護令，業經該院
    准予核發108年度家護字第492號通常保護令（下稱系爭保護
    令、另案492號事件）。
  上開事實為兩造所不爭（見本院卷二第425頁），並有系爭切
  結書、北市家暴中心108年4月24日北市家防成字第1083004324
  號、108年6月25日北市家防成字第10830068262號函及附件之
  心理輔導諮商紀錄、民事通常保護令聲請狀、系爭保護令、兩
  造之入出境查詢資料等在卷可稽（見原審卷第19、27、47、49
  、107至115、137至139頁；本院卷二第495、497頁）；復經本
  院依職權調閱另案492號事件全卷核閱無誤，應堪信為真。
四、黃瑩潔主張張瑋騰有如附表所示行為，造成其因而罹患系爭
    疾病，請求張瑋騰賠償損害，為張瑋騰以前詞所拒。茲就兩
    造爭點分別論斷如下：
　㈠張瑋騰確有為如附表編號3、5、8、14、15所示之行為：
　　觀之黃瑩潔所提出、張瑋騰不爭執之兩造於107年9月24日及
    108年2月11日之對話錄音譯文，張瑋騰稱：「我會去查、去
    上（angry management〈情緒管理〉的課）」；黃瑩潔稱：「
    不是我要你去上，如果你想要和我繼續試試看或是怎麼樣的
    話，…我不知道為什麼我莫名其妙就要被你罵一頓？…你說你
    把我當老婆嗎？…因為你上次自己跟我說，你跟我登記結婚
    就只是為了綠卡而已，…你也說你心裡面就只有你自己，那
    我不知道我到底算什麼東西呀！」；張瑋騰稱：「因為我把
    我自己關起來，…在我心裡連我爸媽都没有…沒有人阿」；黃
    瑩潔稱：「我被揍是我的問題嗎？」；張瑋騰稱：「不要再
    提這些東西了好不好？」；黃瑩潔稱：「如果我像之前這樣
    子…，我說好願意陪你去諮商，然後到時候我們兩個又像之
    前又吵架，你會不會又像之前那樣說那你自己選擇的，你沒
    有逼我，是我自己活該，我自己選擇要繼續跟你，如果落的
    這樣子的地步的話，那我真的…」、「我覺得你現在把你在
    那邊的不開心都怪到我身上，…為什麼要把氣出到我身上呢
    ？…你說你看到我就不開心」；張瑋騰稱：「我不開心跟你…
    那是我的錯好不好？妳怪我把工作壓力發洩到妳身上，那是
    我的錯好不好？對不起」、「我可能工作壓力太大、脾氣不
    好或怎麼樣愛發脾氣，但這樣是我不好…工作不開心，或者
    是生活不開心，或是沒東西吃不開心，沒好吃的東西不開心
    ，這些都不是妳的錯，和妳沒有關係呀！」；黃瑩潔稱：「
    因為這也不是一次兩次的事情，是兩年多三年的事情…」、
    「你那個時候在地上打滾，然後你在地上哭，然後還一直槌
    牆壁…」；張瑋騰稱：「我覺得…那時候在德州我狀況很差，
    壓力很大…我只能說我對不起呀！我只能說我找到我喜歡的
    工作，然後再同時想辦法來改變我的脾氣」、「很不開心是
    因為我會情緒失控，會兇，會吵架，會生氣，那對不起」、
    「我記得我吵到被搶指著…不記得那時候在吵什麼，…吵到警
    察拿搶來開門」；黃瑩潔稱：「然後我就要這樣一直讓你罵
    嗎？…那我怎麼知道你會不會再揍我，會不會再怎麼樣，這
    樣子真的很害怕」、「你也跟我說你不會罵我」；張瑋騰稱
    ：「我可以說我不會揍你啦！吵架吵到失控，我們之間是常
    有的事啦！」；黃瑩潔稱：「你連我在台灣你都要一直這樣
    打過來罵我」、「你真的讓我壓力很大耶！…我那時候就跟
    你說…在美國最後那幾個月，…我真的是3、4個月，4、5個月
    月經都沒有來」、「那你就不要再打我阿！不要再把我關廁
    所，不要再罵我阿！」；張瑋騰稱：「關廁所是要講多久？
    要講幾年？幾年前發生的事情還要講幾年？」、「妳沒有先
    揍我過嗎？在我…我失控打妳之前，妳也打過好幾次啊！我
    有講嗎？我有拿出來一直講嗎？」；黃瑩潔稱：「你先揍我
    的，我有把你關廁所嗎？關廁所是什麼時候的事情？關廁所
    是去年在德州的時候的事情」；張瑋騰稱：「那是妳半夜要
    跑出去阿！我要怎麼辦？我就讓妳跑出去嗎？妳跑出去被人
    家搶劫，被人家強姦…被人家怎麼樣是不是又要怪我」；黃
    瑩潔稱：「那因為你一直罵我，一直要揍我阿！」、「所以
    我被你揍的時候，然後鄰居報警，然後我拜託警察不要上報
    ，這是我做錯嗎？」、「我生病了，我就跟你說我已經被你
    家人罵到都生病了」、「你不開心，你就是罵我阿！我怎麼
    會快樂？你真的生病了，…你讓我也生病了」；張瑋騰稱：
    「對不起，我情緒激動有打過妳，有捏過你，有揍過你，對
    不起！都我的錯」等語（見本院卷一第353至420頁）。且張
    瑋騰於另案492號事件中供稱：伊與黃瑩潔發生爭執時，有
    揮舞刀子，有用刀抵在伊的脖子；有發生伊打黃瑩潔、揍黃
    瑩潔；在美國曾發生伊要將黃瑩潔關在廁所，因為黃瑩潔在
    吵到歇斯底里的時候，會不擇時間要跑出去，伊有阻止她往
    外走的行為等語（見原審卷第135、136頁）；復於106年5月
    28日對黃瑩潔簽立切結書稱：…要改脾氣…不可以隨便罵人、
    打人等語（見原審卷第19頁）；再參酌北市家暴中心107年1
    2月10日至108年2月18日之心理諮商紀錄記載：黃瑩潔訴說
    與張瑋騰爭執歷程，2人常常大吵架，吵到鄰居叫警察來家
    中3次，自訴除了曾有嚴重之衝突和暴力威脅之外，有被毆
    打過兩三次，曾逃走兩次；張瑋騰似有多次自殺威脅，會怪
    罪黃瑩潔讓他過的不好，持續不合理要求黃瑩潔；黃瑩潔似
    有明顯壓力和身心症，長期胃痛、皮膚過敏、持續感冒等症
    狀，身心狀況不佳，黃瑩潔之失能與無助狀態類同於受暴婦
    女之情緒與認知等語（見原審卷第151至154頁）；及黃瑩潔
    前以張瑋騰於108年1月間多次前往黃瑩潔之住所長按門鈴、
    大聲喧鬧，致其與家人心生畏懼為由，向臺北地院聲請通常
    保護令，業經該院准予核發系爭保護令等情，參互以觀，足
    徵張瑋騰於兩造在美國同居期間及黃瑩潔於107年3月返台後
    ，確有對黃瑩潔為如附表編號3、5、8、14、15所示大聲謾
    罵、毆打、捶打牆壁、揮舞刀子、持刀抵在自己脖子威脅，
    並將黃瑩潔關廁所等家暴行為（下稱系爭家暴行為），張瑋
    騰抗辯未毆打或將自身壓力發洩在黃瑩潔身上云云，洵不足
    採。
　㈡黃瑩潔未舉證證明張瑋騰有對其為如附表編號1、2、4、6、7
    、9至13、16之行為：　　　
　⒈按當事人主張有利於己之事實者，就其事實有舉證之責任，
    民事訴訟法第277條前段定有明文。民事訴訟如係由原告主
    張權利者，應先由原告負舉證之責，若原告先不能舉證，以
    證實自己主張之事實為真實，則被告就其抗辯之事實即令不
    能舉證，或其所舉證據尚有疵累，亦應駁回原告之請求，最
    高法院100年度台上字第415號判決意旨足參。
　⒉黃瑩潔雖主張張瑋騰對伊為如附表編號1、2、4、6、7、9至1
    3所示家暴行為，惟並未舉證以實其說（見本院卷一第341至
    350頁附表之證據欄均空白），且黃瑩潔所述張瑋騰之母對
    伊指責，使伊倍感壓力等情，尚非張瑋騰自身之侵權行為，
    是黃瑩潔此部分主張瑋騰對其施以家暴行為，請求損害賠償
    ，洵不足採。有關附表編號16部分，黃瑩潔固稱：張瑋騰於
    108年1月20日晚間11時許，因情緒失控拿雨傘打伊骨折的腳
    ，致伊左腳紅腫疼痛等語，並提出照片4張為證（見本院卷
    一第421頁），然張瑋騰已否認對黃瑩潔為此部分傷害行為
    ，抗辯：黃瑩潔係因左腳骨折之舊傷，導致腳部紅腫等語（
    見本院卷三第64頁），依上說明，應由黃瑩潔就張瑋騰有為
    上開傷害行為乙事負舉證之責。然查，黃瑩潔於事發後未立
    刻報警或驗傷，所提出上開4張照片僅足以證明其於108年1
    月21日發生左腳紅腫之事實而已，至於腳部受傷之原因則未
    為任何舉證；再參酌黃瑩潔自承107年間在美國因自己不慎
    摔倒，致左腳骨折，並曾多次返台治療休養至108年間等情
    ，則上開左腳紅腫疼痛，張瑋騰抗辯係因左腳骨折舊疾復發
    導致，即非無可能，尚難認張瑋騰有對黃瑩潔為此部分家暴
    行為，則黃瑩潔此部分請求張瑋騰負侵權行為損害賠償責任
    ，即難採憑。
　㈢按「因故意或過失，不法侵害他人之權利者，負損害賠償責
    任。」、「不法侵害他人之身體或健康者，對於被害人因此
    喪失或減少勞動能力或增加生活上之需要時，應負損害賠償
    責任」，民法第184條第1項前段、第193條第1項分別定有明
    文。本件張瑋騰確有因情緒控制不佳，長期對黃瑩潔為系爭
    家暴行為，已不法侵害黃瑩潔之身體及精神健康權，應成立
    侵權行為，則黃瑩潔請求張瑋騰負侵權行為損害賠償責任，
    即屬有據。
　㈣黃瑩潔提起本件訴訟，並未罹於民法第197條規定之2年請求
    權時效：
　　按因侵權行為所生之損害賠償請求權，自請求權人知有損害
    及賠償義務人時起，2年間不行使而消滅，自有侵權行為時
    起，逾10年者亦同，民法第197條第1項定有明文。依上開規
    定，只要符合「自請求權人知有損害及賠償義務人時起，因
    2年間不行使賠償請求權」或「自損害發生時起逾10年」其
    中任一情況，其賠償請求權均應認已消滅。又關於侵權行為
    損害賠償請求權之消滅時效，應以請求權人實際知悉損害及
    賠償義務人時起算，不以知悉賠償義務人因侵權行為所構成
    之犯罪行為被檢察官起訴，或法院判決有罪為準，最高法院
    72年度台上字第738號民事判決意旨參照。張瑋騰抗辯：黃
    瑩潔於106年2月20日即經臺北市立萬芳醫院（下稱萬芳醫院
    ）認定罹患廣泛性焦慮症，卻於108年5月27日始提起本件訴
    訟，依民法第197條第1項規定，其侵權行為損害賠償請求權
    已罹於2年時效而消滅等語。查黃瑩潔於106年2月20日初次
    前往萬芳醫院精神科就醫時，經診斷罹患廣泛性焦慮症、非
    特定的鬱症，固有萬芳醫院門診紀錄單為證（見本院卷二第
    337頁），然張瑋騰對黃瑩潔之系爭家暴行為，係於103年起
    至108年1月間長期發生，雖黃瑩潔於106年2月20日即罹患上
    開焦慮症狀，但黃瑩潔係於107年11月27日就診臺北市立聯
    合醫院松德院區（下稱松德院區）時，始經醫生診斷罹患「
    創傷後壓力症候群」，之前在萬芳醫院並未診斷出該創傷後
    壓力症候群，而僅係單純之廣泛性焦慮症，自無從知悉該項
    損害發生；而「創傷後壓力症候群」別名為「斯德哥爾摩症
    候群」，係指當事人因經歷重大災難性事件，致產生諸多心
    理與生理症狀，其成因與個人於並前之生理、心理、社會因
    素及創傷事件暴露有關；且斯德哥爾摩症候群是一種心理現
    象，係指被害者對加害者產生情感、同情加害者、認同加害
    者的觀點與想法，甚至反過來幫助加害者的一種心理情結，
    被害者甚至無法做出對加害者不利的行為等情，有松德院區
    108年10月8日北市醫松字第10830996800號、109年4月8日北
    市醫松字第106.0000000號、111年6月15日北市醫松字第111
    3036001號函及附件之病歷資料、自體心理診所診斷書等為
    證（見原審卷第155至171、261頁；本院卷二第309至325、3
    65頁），可徵黃瑩潔係於107年11月27日就醫後，始知其因
    遭張瑋騰長期情緒失控之家暴行為，致受有創傷後壓力症候
    群之事實，應認黃瑩潔自斯時起才有病識感，方實際知悉其
    心理健康受有損害及賠償義務人為張瑋騰。從而，黃瑩潔於
    108年5月27日提起本件訴訟（見原審民事起訴暨調查證據聲
    請狀之收狀戳，原審卷第11頁），自未罹於民法第197條規
    定之2年賠償請求權時效。張瑋騰此節所辯，即不足採。
　㈤張瑋騰就系爭家暴行為，應負侵權行為損害賠償責任，應賠
    償黃瑩潔之項目及金額如下：　
　⒈醫療費用部分：
　　⑴黃瑩潔主張因系爭家暴行為，致伊罹患創傷後壓力症候群
      、恐慌症，自106年2月20日至111年7月27日止在萬芳醫院
      、臺北市立聯合醫院、國泰醫療財團法人國泰綜合醫院（
      下稱國泰醫院）、自體心裡診所就醫，合計支出醫療費用
      63萬9,193元乙節，業據提出上開醫療院所之醫療費用證
      明、收據及醫療費用明細表等為證（見本院卷一第77至15
      7、193至239頁；本院卷二第11至37、129至163、441至48
      1頁；本院卷三第13至27頁）。張瑋騰雖抗辯：黃瑩潔罹
      患創傷後壓力症候群與伊之行為間不具有相當因果關係云
      云。惟查，依①萬芳醫院106年2月20日初診之門診紀錄單
      記載：黃瑩潔主訴遭其男友（指張瑋騰）為家暴行為（re
      lationship problems with boy friend, he had domest
      ic violence），經醫師診斷黃瑩潔罹患廣泛性焦慮症、
      非特定的鬱症（見本院卷二第337頁）；②松德院區107年1
      1月27日初診病歷記載：黃瑩潔主訴其先生（指張瑋騰）
      於4年前開始打其，之後一直言語暴力，或將其關廁所，
      經醫師診斷黃瑩潔罹患創傷後壓力症（PTSD）（見本院卷
      二第319頁）；③國泰醫院108年9月20日初診病歷記載：黃
      瑩潔主訴其配偶（指張瑋騰）約6年前對其為家庭暴力，
      導致其出現與創傷有關的症狀，包括侵入性畫面、惡夢、
      過度警覺、迴避、分離、過度自責等症狀（her 34y hb h
      ad domestic violence around 6y ago. Trauma-related
       symptoms developed, including intrusive images, t
      errible dreams, hypervigilance, avoidance, detachm
      ent, excessive self-blame and so forth)，經醫師診
      斷黃瑩潔罹患Post-Traumatic Stress Disorder（PTSD，
      即創傷後壓力症候群）（見本院卷二第297、298頁）；且
      國泰醫院以109年6月22日（109）管歷字第1003號函稱：
      黃瑩潔於診間常呈現極度焦慮，亦常因恐慌發作至本院急
      診，黃瑩潔主述其先生（指張瑋騰）曾對其施予家暴，據
      信為其罹患創傷後壓力症之成因等語（見原審卷第337頁
      ）；及④自體心裡診所提供之心理諮商摘要及診斷書記載
      ：黃瑩潔顯然在與男友（目前為前夫，指張瑋騰）長達15
      年親密關係裡，一直很努力地維繫關係，儘管陸續接受到
      來自男友的言語與肢體暴力；2人到美國發展後，每次他
      們之間發生衝突，黃瑩潔會習慣地先檢討自己，並為對方
      的情緒失控負起責任，合理化對方的情緒失控言語與行為
      ；黃瑩潔主訴在過去多年來的婚姻關係裡，曾數次經歷來
      自其先生（指張瑋騰）的言語與肢體暴力，其對此雖感覺
      痛苦，卻始終沒有正視這些暴力虐待的傷害，以及必須終
      止這種傷害性關係的可能性，這種對"加害者"視角的心理
      認同現象，心理學上稱之為"斯德哥爾摩症候群"(按即創
      傷後壓力症候群)等語（見本院卷二第361至365頁）。綜
      上，依上開醫療院所之相關病歷及診斷書，足徵黃瑩潔確
      因長期遭受張瑋騰情緒失控之家暴行為，致罹患系爭疾病
      ，則張瑋騰之系爭家暴行為顯與黃瑩潔之系爭疾病間具有
      相當因果關係。準此，黃瑩潔所提出萬芳醫院之醫療費用
      收據共6,237元、聯合醫院之醫療費用收據共2,275元、國
      泰醫院之醫療費用收據共62,681元、自體心理診所之醫療
      費用收據共56萬8千元，合計63萬9,193元（計算式：6,23
      7元＋2,275元＋62,681元＋56萬8千元）部分均屬醫療上支出
      之必要費用，黃瑩潔請求張瑋騰賠償此部分醫療費用，自
      應准許。
　　⑵張瑋騰固抗辯：依黃瑩潔之國泰醫院病歷資料，其就診之
      原因包括相關訴訟、人際關係、美國獸醫考試、美國信用
      卡帳戶問題等，均與本件無關，且自體心理診所之諮商費
      亦無關連性及必要性等語。然查，依上述萬芳醫院、聯合
      醫院、國泰醫院、自體心理診所之病歷、診斷書資料，可
      徵張瑋騰對黃瑩潔施以家暴，確係黃瑩潔罹患創傷後壓力
      症之成因，至於國泰醫院病歷所載兩造間進行多起訴訟、
      黃瑩潔之人際關係、美國獸醫考試、美國信用卡帳戶問題
      等，僅係黃瑩潔向該院精神科醫師陳述其目前心理狀況之
      多方壓力來源而已，尚不足以推翻張瑋騰之系爭家暴行為
      與黃瑩潔所罹患創傷後壓力症候群之間，有相當因果關係
      之認定。又自體心理診所之心理諮商，係由精神科醫師許
      豪沖進行，依該診所提出之黃瑩潔心理諮商摘要記載：自
      107年12月6日起至111年6月止，共進行160次諮商等語（
      見本院卷二第359至363頁）；且國泰醫院111年5月4日診
      斷證明書載明：黃瑩潔因創傷後壓力症候群，長期於本院
      精神科門診治療，同時於其他機構進行個案心理治療，鑒
      於黃瑩潔仍有顯著症狀，建議須持續規律藥物及心理治療
      等語（見本院卷二第189頁），足見自體心理診所之心理
      諮商，應屬創傷後壓力症候群之必要心理治療之療程，黃
      瑩潔自得請求張瑋騰賠償國泰醫院及自體心理診所之醫療
      費用。
　　⑶有關黃瑩潔請求張瑋騰賠償美國醫療費用29萬9,203元部分
      ：
　　　黃瑩潔主張張瑋騰應賠償美國醫療費用美金9,500元（依
      起訴時匯率1：31.495〈見本院卷二第127頁〉換算為新臺幣
      29萬9,203元）乙節，固提出上證1-7之108年8月21日美國
      Palms BH醫院帳單為證（見本院卷二第165頁；本院卷三
      第29頁）。然觀之上開帳單，僅記載黃瑩潔於108年7月30
      日至同年8月3日期間在美國Palms BH醫院急診，總費用為
      美金9,500元等語，但有關急診之原因、治療項目等均未
      記載，尚難認黃瑩潔於上開時間至該院急診，與張瑋騰之
      系爭家暴行為有何關連，則黃瑩潔此部分美國醫療費用之
      請求，即不足取。
　　⑷有關黃瑩潔追加請求張瑋騰賠償將來醫療費用6萬1,604元
      部分：
　　  黃瑩潔主張：伊自106年2月起迄今，每月前往自體心理診
      所、國泰醫院進行心理諮商、門診及急診之醫療費用合計
      至少2萬元，每年約花費24萬元，依霍夫曼公式計算，伊
      於未來5年將支出醫療費用預計為109萬5,449元，此部分
      暫先一部請求張瑋騰賠償將來醫療費用6萬1,604元等語。
      惟觀之國泰醫院109年6月22日（109）管歷字第1003號函
      記載：依病人（指黃瑩潔）目前於本院之就醫紀錄，殊難
      推測病人須服用多久藥物、最快需接受多少時間之治療可
      回復其工作能力及所需費用等，蓋影響病人症狀改善因素
      甚多，如病人敘及每當準備庭期需回憶過往創傷經歷時，
      症狀嚴重度便會惡化，訴訟進行時間長短也會是該疾病重
      要的維持因子；即便訴訟結束後，也難以預判治療所需時
      間；復以症狀變化時，病人於門診或急診就診頻率亦會有
      所變化，治療藥物也會有所調整，健保藥費部分負擔隨之
      變動，病人若於其他醫療機構進行自費心理治療，其費用
      亦非本院所得知等語（見原審卷第337頁），可徵黃瑩潔
      之病況受兩造間在台美兩地進行之多起訴訟影響，其未來
      治療系爭疾病所需時間是否長達5年，及每月支出醫療費
      用是否達2萬元等情，均屬未定，尚難認黃瑩潔有預為請
      求將來醫療費用之必要。至黃瑩潔將來得否檢附實際支出
      醫療費用單據，另案訴請張瑋騰賠償醫療費用，則非本院
      所得審究，附此敘明。
　⒉不能工作之損失部分：
　　黃瑩潔雖主張：伊已取得國立中興大學獸醫學系學士、碩士
    學位，並於105年12月6日取得美國獸醫執業資格，且依亞洲
    獸醫專科醫院（下稱亞洲獸醫院）之錄取通知記載，該院願
    以月薪15萬元聘僱伊擔任獸醫師，伊卻因張瑋騰之系爭家暴
    行為，致罹患創傷後壓力症候群而不能正常工作，又美國勞
    動部網站公告之美國獸醫職業資格人員之平均年收入為美金
    95,460元（折合約新臺幣269萬6,745元），是伊自107年10
    月起迄今3年不能工作之損失合計為809萬0,235元，伊自得
    請求張瑋騰賠償3年不能工作之損失300萬元等語。然查，黃
    瑩潔於102至108年間，在我國均無工作收入，此有其上開年
    度綜合總得稅各類所得資料清單為證（見本院卷三第95至10
    1頁）；而黃瑩潔自承：伊於107年回台前，在美國沒有工作
    ，都在家做家務，支持張瑋騰，於107年10月回台前後，在
    臺灣沒有工作等語（見本院卷三第161、162頁），且上揭亞
    洲獸醫院之聘僱契約，黃瑩潔亦自承僅有受到要約，因後來
    去美國支持張瑋騰的工作，所以沒有應聘等語（見本院卷三
    第162頁），可見黃瑩潔雖有獸醫執業資格，但自始即無執
    業之計畫而在家操持家務，則黃瑩潔於本件侵權行為發生，
    致其罹患系爭疾病發生前既無執業工作計畫，即無任何工作
    收入損失可言，其請求張瑋騰賠償自107年10月起迄今3年不
    能執業獸醫師工作之損失300萬元云云，即屬無據。
　⒊非財產上損害部分：　　
　　按慰藉金之賠償須以人格權遭遇侵害，使精神上受有痛苦為
    必要，其核給之標準固與財產上損害之計算不同，然非不可
    斟酌雙方身分、資力與加害程度，及其他各種情形核定相當
    之數額，最高法院47年台上字第1221號、51年台上字第223
    號判決意旨參照。查張瑋騰長期情緒失控對黃瑩潔為系爭家
    暴行為，致黃瑩潔罹患創傷後壓力症候群、恐慌症，已嚴重
    侵害黃瑩潔之身體及精神健康權，業經本院認定如前，且黃
    瑩潔自106年2月20日起持續在各醫療院所精神科就診治療，
    足見其身心確受有相當程度痛苦，是黃瑩潔依民法第195條
    第1項前段規定，請求張瑋騰賠償精神慰撫金，自屬有據。
    又非財產上損害之賠償金額，核給標準得斟酌雙方身分資力
    與加害程度及其他各種情形定之，最高法院51年台上字223
    號判決意旨參照。審酌兩造均為中興大學獸醫系碩士畢業，
    黃瑩潔有文字讀寫之障礙，其已通過美國獸醫檢定資格，現
    無工作，在我國名下無財產，張瑋騰則為美國執業獸醫，育
    有1女，半月薪資為美金2,399元，在我國名下無財產等情，
    為兩造所自承（見原審卷第11頁；見本院卷三第51頁），並
    有稅務電子閘門財產所得明細、畢業證書、美國獸醫檢定資
    格、電子郵件、結婚登記資料、新生兒出生證明、薪資明細
    等在卷可查（見原審卷第329、333、335、479至483頁；本
    院卷一第163、423頁；本院卷二第63、64頁；本院卷三第83
    至90頁）。兼衡兩造之學歷、身分、地位、經濟狀況、張瑋
    騰之侵害情節，及黃瑩潔所受長期精神上痛苦程度等一切情
    狀，認其請求張瑋騰就系爭家暴行為賠償非財產上損害以40
    萬元為適當，逾此部分之請求不應准許。
　⒋綜上，黃瑩潔得請求張瑋騰賠償103萬9,193元（計算式：醫
    療費用63萬9,193元＋非財產上損害40萬元）。
五、按給付無確定期限者，債務人於債權人得請求給付時，經其
    催告而未為給付，自受催告時起，負遲延責任。其經債權人
    起訴而送達訴狀，與催告有同一之效力；又遲延之債務，以
    支付金錢為標的者，債權人得請求依法定利率計算之遲延利
    息；應付利息之債務，其利率未經約定，亦無法律可據者，
    週年利率為5％，此觀民法第229條第2項、第233條第1項前段
    、第203條規定甚明，黃瑩潔自得據此規定，請求加付法定
    遲延利息。查黃瑩潔之民事起訴暨調查證據聲請狀係於108
    年6月26日送達張瑋騰，此有原審送達證書存卷可查（見原
    審卷第67頁），則其本訴部分請求張瑋騰給付自108年6月27
    日起算法定遲延利息，並無不合。有關追加之訴部分，黃瑩
    潔之民事擴張上訴聲明狀係於109年12月31日送達張瑋騰，
    此有本院送達證書附卷可證（見本院卷一第274-1頁），則
    其請求張瑋騰給付自110年1月1日起算法定遲延利息，應予
    准許。
六、綜上所述，黃瑩潔依民法第184條第1項前段、第195條第1項
    、第193條第1項規定，本訴請求張瑋騰給付60萬元（即醫療
    費用20萬元＋非財產上損害40萬元），及自108年6月27日至
    清償日止，按年息按5％之利息部分，為有理由，應予准許；
    逾此範圍之請求，則屬無據，不應准許。上開應准許部分，
    原審僅判准30萬元本息，駁回其餘30萬元本息之請求，尚有
    未合，黃瑩潔上訴意旨指摘原判決關於此部分不當，求為廢
    棄，為有理由，爰由本院改判如主文第2項所示。至於上開
    其餘應准許之部分，原審為黃瑩潔勝訴之判決，並分別諭知
    兩造供擔保後，得、免假執行；及就上開不應准許部分，原
    審為黃瑩潔敗訴之諭知，並駁回其此部分假執行之聲請，均
    無不合，張瑋騰之附帶上訴、黃瑩潔之其餘上訴，均無理由
    ，應予駁回。又黃瑩潔於本院追加請求張瑋騰給付醫療費用
    43萬9,193元（計算式：63萬9,193元－20萬元），及自110年
    1月1日起至清償日止，按年息按5％之利息部分，為有理由，
    應予准許；逾此部分之其餘追加請求，為無理由，應予駁回
    ，爰判決如主文第5項、第6項所示。又本判決所命張瑋騰給
    付部分，兩造均陳明願供擔保宣告准免假執行，經核均無不
    合，爰分別酌定相當擔保金額准許之。　　
七、本件事證已臻明確，兩造其餘之攻擊或防禦方法及所用之證
    據，經本院斟酌後，認為均不足以影響本判決之結果，爰不
    逐一論列，附此敘明。張瑋騰雖聲請調閱自體心理診所之完
    整病歷及心理諮商紀錄（見本院卷三第136頁），欲證明諮
    商診療係依黃瑩潔之單方陳述為據，且並非每次諮商均與本
    件具有關連性云云，惟上開爭點業經本院認定如前，且自體
    心理診所提供之心理諮商摘要，已扼要說明黃瑩潔罹患系爭
    疾病之成因及相關治療情形，基於隱私權之保障，尚無再調
    閱上開完整病歷、心理諮商紀錄之必要。　　
八、據上論結，本件黃瑩潔之上訴及追加之訴均為一部有理由、
    一部無理由，張瑋騰之附帶上訴為無理由，依民事訴訟法第
    450條、第449條第1項、第79條、第463條、第390條第2項、
    第392條第2項，判決如主文。
中　　華　　民　　國　　111 　年　　11　　月　　30　　日
                  民事第十六庭  
                        審判長法  官  朱耀平
                              法  官  呂明坤
                              法  官  羅立德
正本係照原本作成。
被上訴人不得上訴。
上訴人如不服本判決，應於收受送達後20日內向本院提出上訴書
狀，其未表明上訴理由者，應於提出上訴後20日內向本院補提理
由書狀（均須按他造當事人之人數附繕本）上訴時應提出委任律
師或具有律師資格之人之委任狀；委任有律師資格者，另應附具
律師資格證書及釋明委任人與受任人有民事訴訟法第466 條之1
第1項但書或第2項所定關係之釋明文書影本。如委任律師提起上
訴者，應一併繳納上訴審裁判費。
中　　華　　民　　國　　111 　年　　12　　月　　1 　　日
　　　　　　　　　　　    　　書記官　葉蕙心　　　　　　　　　　　　　　
附表：
編號 時  間 黃瑩潔 主 張 之 侵 權 行 為 黃瑩潔提出之證據  1 102年 張瑋騰在準備考試期間因為壓力大，時常與黃瑩潔發生爭吵，甚至動手毆打黃瑩潔，黃瑩潔因害怕而逃跑，張瑋騰追逐黃瑩潔至屋外，因鄰居、朋友們聽到聲音出來查看，張瑋騰才沒有繼續動手。   2 102年 在上海轉機住在旅館時，張瑋騰曾動手毆打黃瑩潔，經黃瑩潔大叫，張瑋騰才停止動手。   3 103年11月至105年 在路易斯安那州時，張瑋騰與黃瑩潔多次吵架、情緒失控，以毆打、揮舞菜刀、捶打牆壁或捶打自己等方式威脅黃瑩潔，黃瑩潔因害怕而不敢報案，美國鄰居多次幫忙報警，每次警方到場處理時，都有拿搶抵住張瑋騰的頭部至牆壁，張瑋騰才願意冷靜。有時張瑋騰太激動，會被警察強制送到路易斯安那州的教職員（faculty)家暫時冷靜。 上證14之錄音譯文  4 106年中 兩造同居德州期間，當黃瑩潔向張瑋騰提起與其友人聯絡分享近況，張瑋騰都會情緒激動，認為黃瑩潔是故意把張瑋騰與別人比較，認為黃瑩潔看不起張瑋騰，造成張瑋騰有很大壓力，因此時常爭吵，張瑋騰經常情緒失控搥牆壁，牆壁已破一個大洞，張瑋騰更使用金屬保溫瓶毆打黃瑩潔的身體，張瑋騰也會打自己的頭出氣，打到保溫瓶都變形，黃瑩潔為了不要讓張瑋騰再生氣，漸漸不敢跟台灣的朋友聯絡。 原證1之切結書  5 106年夏天 兩造吵架過程中，因為美國警方曾告知黃瑩潔，如果感覺張瑋騰情緒激動、可能會有危險，需要立即逃跑；當時黃瑩潔感到不安，準備要逃跑時，張瑋騰用手從後面架住黃瑩潔的脖子，把黃瑩潔拖到租屋處最後方的廁所，鎖在廁所裡面，用力卡住門，並堵在門口不讓黃瑩潔出來。當時黃瑩潔因緊張而胃痛，請求張瑋騰讓她出去吃胃藥，仍遭張瑋騰拒絕，張瑋騰持續限制黃瑩潔之行動，黃瑩潔不得已方以手機向雙方共同朋友求救，張瑋騰仍不讓黃瑩潔出來，直到黃瑩潔打電話給張瑋騰的母親，張瑋騰的母親與其通話許久，再經過過數小時後，張瑋騰方冷靜，並放黃瑩潔離開廁所。 上證14之錄音譯文  6 106年 張瑋騰在德州工作期間，黃瑩潔仍在路易斯安那州上課，有時因為開了將近6小時的車程去德州找張瑋騰很累，黃瑩潔買外賣給張瑋騰帶便當，張瑋騰因對於食物不滿意而生氣，開始打、推、捏黃瑩潔，並在地上打滾大哭，認為黃瑩潔沒有盡妻子的責任，並打電話給張瑋騰之母親要求幫忙譴責 ，兩人一併給與黃瑩潔精神上莫大的壓力。 如果黃瑩潔連續兩餐為張瑋騰準備一樣的食品，或是張瑋騰人不喜歡的菜色，張瑋騰下班回家會發怒，並時常遷怒黃瑩潔。張瑋騰曾因黃瑩潔準備蒸蛋而突然暴怒，打、捏黃瑩潔，怪黃瑩潔讓其想起童年時不好之回憶，即張瑋騰因小時候跟哥哥兩人常常沒東西吃肚子很餓，只能做蒸蛋果腹。樓下鄰居Teresa多次來敲門，試圖幫忙黃瑩潔，並私下舆黃瑩潔聊天時表示，如果有任何需要，她都願意幫忙，可以隨時躲到Teresa家避一避。 兩造某次一起開車外出途中，黃瑩潔提議吃麥當勞，張瑋騰突然生氣，指責黃瑩潔故意為難吃麥當勞，明知張瑋騰小時候吃薯條吃到吐，害其想起不好的回憶，愈講愈激動，就打、捏黃瑩潔，並忽然胡亂駕駛飆車超速多次換道，情緒失控。黃瑩潔很害怕會出車禍，請求張瑋騰好好開車。 張瑋騰常常在上班前抱著黃瑩潔大哭，表示上班壓力好大好累、不想去上班，只要張瑋騰上班不順遂，回家就會動手施暴或怒言穢語相向作為宣洩，張瑋騰在毆打黃瑩潔之後，要求性交不成，打電話向其母親告狀，其母親一同在電話中指責黃瑩潔為何不跟張瑋騰發生關係，譴責黃瑩潔沒有讓張瑋騰發洩壓力，讓張瑋騰壓力大，與客戶老闆產生不愉快，導致客戶揚言提告，但對於張瑋騰所施加予黃瑩潔之傷痛與壓力，卻沒有任何關心。   7 107年初 兩造在房間吵架時，張瑋騰拿起一旁的金屬保溫瓶打黃瑩潔大腿，處罰黃瑩潔，黃瑩潔試著用右手去擋，造成全身多處瘀青。當時已經是半夜，黃瑩潔不敢在晚上開車，便逃出家門跑到停車場，把車開至靠近社區門口處，躲在車子後座地上，但還是被張瑋騰發現，張瑋騰說自己已經冷靜下來，不會再打黃瑩潔了，要黃瑩潔跟其回去。隔天黃瑩潔本來想去醫院，但發現不能用手機或數位相機拍下傷勢，因為張瑋騰會察覺，也不能就醫，因為張瑋騰沒有給黃瑩潔保險，也不能報警，因為之前的經驗，警察走了之後，張瑋騰會更生氣，後果不堪設想，黃瑩潔與朋友商量後，才偷偷用即可拍把瘀青處拍照下來。   8 107年2月  兩造在德州準備搬家到亞利桑那州，打包過程中雙方吵架，張瑋騰說黃瑩潔打包動作太慢了，自己買食物吃完了就去睡覺，要求黃瑩潔在搬家公司的人來之前，把一切處理好，張瑋騰睡起來後發現還沒打包完成，就很生氣。隨後黃瑩潔說搬家完要回台跟父母待一陣子，張瑋騰聽後更生氣，跑到靠近出口的廚房，拿出菜刀朝黃瑩潔揮舞。黃瑩潔試圖安撫張瑋騰放下刀子，但張瑋騰看到一旁拆解下來的蓮蓬頭和連接的金屬水管，就拿起來勒住黃瑩潔的脖子，造成黃瑩潔無法呼吸，只能大叫並奮力掙脫。黃瑩潔試圖逃跑時，張瑋騰又拿起水管勒自己，勒到臉變紫色，並威脅黃瑩潔如果逃跑，張瑋騰就要勒斃自己。 原證6之通常保護令事件訊問筆錄  9 107年3月 張瑋騰在社區停車格停車時撞到柱子，一回到家就哭，並歸咎因其所有之汽車賣了，必須開黃瑩潔的車，導致壓力很大，太緊張才擦撞。黃瑩潔安慰張瑋騰，並陪同下樓察看，帶張瑋騰去吃飯，然於回家途中，張瑋騰指責撞車是黃瑩潔害的，用力捏黃瑩潔，並且危險駕車，任意超車變化車道，大叫為什麼自己爸爸不是有錢人，黃瑩潔在車上感到非常害怕，拜託張瑋騰先靠邊停，試圖緩和張瑋騰的情緒。 撞車後不久，張瑋騰表示要重新買車，但因資金不足，僅得以借貸方式購車，然回到家後，張瑋騰開始責怪黃瑩潔沒有負起經濟責任，要求黃瑩潔變賣父母的房子，黃瑩潔不肯，張瑋騰就辱罵並動手打黃瑩潔。 張瑋騰以經濟壓力為由，經常責備黃瑩潔無收入，張瑋騰之母親也一同責備黃瑩潔，叫黃瑩潔在煮三餐、做家事之餘，去超市打工，或去鄰近的急診醫院輪大夜班，否則就變賣房子或再跟父母拿錢，黃瑩潔拒絕變賣房子或向父母拿錢時，張瑋騰就不斷用言語羞辱黃瑩潔，或動手打黃瑩潔。   10 107年3月 張瑋騰在亞利桑那州找到新工作，因為剛搬到新的租處，其回家時，覺得每個大門都長得一樣，導致走錯門，走到鄰居家試圖用鑰匙開門，鄰居家的狗一直吠叫，主人連忙開門查看是誰，張瑋騰被嚇到。張瑋騰一回到家就很生氣，責怪是黃瑩潔害其工作很累、壓力很大，並說美國人都有槍，認為自己可能會因為走錯門而被鄰居開搶轟出去，隨後愈講愈生氣、變得很激動，並開始毆打黃瑩潔，黃瑩潔試圖要跑走時，張瑋騰就站在門口把黃瑩潔堵住不讓離開，黃瑩潔不得已只好安撫張瑋騰的情緒，才沒有再被傷害 。   11  107年3月 張瑋騰因換工作而從德州搬到亞利桑那州，要求黃瑩潔幫忙搬家，張瑋騰每天回家看到東西還沒整理好，運送搬家公司及貨櫃聯繫上瑣事也一堆，就對黃瑩潔發脾氣，說黃瑩潔動作很慢，要黃瑩潔快點整理，且不允許黃瑩潔休息。 黃瑩潔因為在德州搬家打包過程中已經遭張瑋騰打過，黃瑩潔害怕再被毆打，在完成整理新居前不敢入睡，導致精神不濟。 張瑋騰之後要求黃瑩潔陪同出門，黃瑩潔於途中摔落階梯，造成左腳摔斷骨折，腳踩韌帶撕裂傷。黃瑩潔大哭跟張瑋騰說：「我的腳骨折了，我有聽到骨折的聲音，很痛，要去醫院。」，但當時張瑋騰卻說因為黃瑩潔沒有醫療保險，看醫生要花很多錢，因此不讓黃瑩潔就醫，也不准許旁人幫忙叫救護車，強行將黃瑩潔帶回家，黃瑩潔不停請張瑋騰讓其去醫院，都遭拒絕，經黃瑩潔不斷請求後，張瑋騰才讓黃瑩潔自行購買機票，拖著斷腿轉機，一共30餘小時回台就醫。   12 107年暑假 黃瑩潔返台療傷期間，張瑋騰不聞不問，黃瑩潔於傷勢好轉後，與母親回到美國利桑那州，偕同母親與張瑋騰一同用餐，於黃瑩潔母親進廁所期間，張瑋騰對黃瑩潔發脾氣，責備黃瑩潔假借休養，長期不回美國煮飯、照顧張瑋騰，丢下其一人，並用力推、掐黃瑩潔，直到黃瑩潔之母親回到座位，且餐廳的人都在看，張瑋騰才停止繼續施暴行為，轉而將黃瑩潔拉往餐廳外。   13 107年7月29日晚上 兩造一同拜訪朋友，在加州迪士尼樂園時，因聊天時講到雙方相處問題，張瑋騰說黃瑩潔在腿斷回台灣治療後，都不回美國陪伴，有時半夜也不接電話，不陪其聊天，其一個人在美國工作、生活壓力很大、很孤單，張瑋騰突然很生氣、情緒激動，作勢打黃瑩潔，黃瑩潔怕被打，隨即從輪椅上用拐杖撐起來，躲到一家商店裡面，張瑋騰仍追過來用力拉扯黃瑩潔的手跟肩膀，想要把黃瑩潔拖出去，黃瑩潔大叫周圍的人都在看時，張瑋騰才鬆手，晚上黃瑩潔才發現手臂瘀青。張瑋騰曾打電話跟黃瑩潔的母親道歉，表示自己情緒再度失控、跟黃瑩潔起衝突，情緒很激動不穩定。   14 107年秋天 黃瑩潔在台灣休養期間，張瑋騰多次要求黃瑩潔做伴侣諮商，時常在深夜通話時情緒激動、發怒、大哭、辱罵，認為黃瑩潔欺騙，沒有去其指定的診所，要求黃瑩潔證明有進行諮商，並要求其母親與黃瑩潔的諮商師談話，黃瑩潔禁不起張瑋騰及其母一再要求，身心倶疲，只好安排在萬芳醫院1樓社工室與其父母談話。期間張瑋騰之母親情緒激動，失控衝出會談室，造成黃瑩潔非常大壓力。（事後張瑋騰明確表達是其要求母親與黃瑩潔進行會談）張瑋騰母親於會談時，一直怪罪黃瑩潔，要黃瑩潔反省自己做錯了什麼才會被打，多次質疑和電話騷擾行為造成黃瑩潔莫大壓力，不堪其擾。經由長期諮商後，黃瑩潔才知道自己早已成為家暴受害者，並已罹患創傷後壓力症候群(PTSD)及斯德格爾摩症候群。 上證14及上證16之錄音譯文  15 108年1月15日15時許    黃瑩潔在台灣治療期間，已經多次向張瑋騰表明醫生要求其要休息，請張瑋騰不要半夜打電話騷擾後，張瑋騰竟從美國飛回台灣至黃瑩潔家門口（○○○路000巷00號2樓），多次按電鈴要求談話，撥打黃瑩潔手機很多次，並在黃瑩潔住家附近及其父親工作地點徘徊許久，不願離去。黃瑩潔及母親報警，警察表示若警察到場反而可能激怒張瑋騰，致使張瑋騰做出更激烈的行為，請黃瑩潔暫時待在家裡不要出門。 上證17之照片  16 108年1月 20日23時 黃瑩潔應張瑋騰之要求，到張瑋騰家中談分手，因張瑋騰之父親在家中客廳，並不時進房間查看，張瑋騰才稍有控制情緒。談完後，張瑋騰說服黃瑩潔再回美國，承諾會改變、會去上情緒控管的課，黃瑩潔從張瑋騰家地下室停車場要離開時，張瑋騰表示要送黃瑩潔走，在電梯中談到錢的事情，張瑋騰抱怨其母要求辦一張提款卡，讓她每個月從張瑋騰帳戶自由領取現金，而其母真的有領錢，張瑋騰很生氣母親的行為，感到壓力很大，認為不夠用，張瑋騰就忽然情緒失控，拿雨傘打黃瑩潔骨折的腳，黃瑩潔大叫並跟張瑋騰說不要再靠近，然後拄著拐杖到門口的方向與其母會合，隨即招計程車逃離。黃瑩潔回家後，腳被打的附近紅腫疼痛，母親看到並拍照，黃瑩潔嚇得不知所措，也不敢出門去醫院，只能躲在家裡不敢出門，怕張瑋騰又像之前一樣跟回家、守在門口。